【裁判字號】    99,台上,3851
【裁判日期】    990618
【裁判案由】    妨害性自主
【裁判全文】
最高法院刑事判決            九十九年度台上字第三八五一號
上  訴  人  甲○○原名甲○乙
選任辯護人  蘇千晃律師
上列上訴人因妨害性自主案件，不服台灣高等法院台中分院中華
民國九十七年九月三日第二審判決（九十七年度上訴字第一二六
四號，起訴案號：台灣台中地方法院檢察署九十六年度偵字第二
一八一八號），提起上訴，本院判決如下：
    主  文
上訴駁回。
    理  由
按刑事訴訟法第三百七十七條規定：上訴於第三審法院，非以判
決違背法令為理由不得為之；是提起第三審上訴，應以原判決違
背法令為理由，係屬法定要件；如果上訴理由書狀並未依據卷內
訴訟資料具體指摘原判決不適用何種法則或如何適用不當，或所
指摘原判決違法情事顯與法律規定得為第三審上訴理由之違法情
形不相適合時，均應認其上訴為違背法律上之程式，予以駁回。
本件原判決維持第一審論處上訴人甲○○（原名甲○乙）強制猥
褻罪刑（處有期徒刑八月）之判決，駁回上訴人在第二審之上訴
，已詳敘其調查證據之結果及證據取捨並認定事實之理由；所為
論斷，均有卷存證據資料可資覆按。從形式上觀察，原判決並無
違背法令之情形。上訴人之上訴意旨略稱：(一)原判決未就證人Ａ
女（成年人，即警局編以代號00000000者；真實姓名詳卷）於檢
察官偵查時陳述之原因、過程、內容、功能等外在環境加以觀察
，以判斷該陳述確係出自真意，而無違法取供及信用性已獲確定
保障之特別情況等，加以論斷說明其憑據，率認該陳述有證據能
力，有適用證據法則不當之違法。(二)原判決附件所載之完美世界
遊戲聊天室（下稱系爭聊天室）內容，充其量僅得證明上訴人有
試圖脫掉Ａ女衣物及抱Ａ女到床上之舉動，客觀上不能認係基於
色慾之動作。原判決憑以認定上訴人對Ａ女強制猥褻，有認定事
實與證據不符之證據上理由矛盾。(三)原判決既認定「Ａ女不願與
上訴人為任何性接觸行為，即以手推開上訴人」、「經Ａ女高聲
責罵喝止，上訴人始停止對Ａ女之強暴猥褻」等情，可見Ａ女並
未因上訴人之行為而至不能抗拒之程度。原判決認定上訴人犯強
制猥褻罪之理由，有與事實矛盾之違法。(四)原判決於事實欄初記
載：「茍Ａ女之性慾因此被挑起，則進一步與之為性交行為」等
情，足見原判決初認上訴人意在性交，但復認上訴人係為猥褻行
為；不惟前後事實之認定矛盾，且與理由之說明不符，有理由矛
盾之違誤。(五)證人林○○證稱：Ａ女說上訴人約Ａ女吃飯，Ａ女
就跟上訴人及雙方的一名朋友出去吃飯，但該名朋友說有事先離
開等語；與Ａ女證稱：當天上訴人以電話約伊吃飯，沒有提到約
別人等情不同。又林○○有關進入系爭聊天室程序之證詞不實，
且上訴人未曾於「半夜一點多」跟林○○聯繫，原審未再傳喚林
○○調查彼究係以何號碼之手機與上訴人聯繫，查證自有未盡。
又原審已發函向完美世界遊戲公司查詢相關「ＩＰ」位置，竟不
於判決內說明函查結果，反而謂此部分無再予查明之必要，有應
於審判期日調查之證據未予調查之違法等語。
惟查：民國九十二年修正公布之刑事訴訟法改採以當事人進行為
主之訴訟制度，檢察官代表國家偵查犯罪、實施公訴，基於當事
人一方原告之地位，就被告犯罪事實及訴訟條件與據以認定證據
能力等訴訟程序上之事實，固應善盡舉證責任；然因檢察官訊問
證人、鑑定人等被告以外之人時，均能遵守法律規定而不致違法
取供，並令具結，可信性極高，為兼顧理論與實務，乃於同法第
一百五十九條之一第二項明定檢察官於偵查程序取得被告以外之
人所為陳述，除顯有不可信之情況者外，均有證據能力，得為證
據。故被告等當事人、辯護人若主張其顯有不可信之情形者，本
乎當事人主導證據調查原則，自應負舉證責任；否則，被告以外
之人向檢察官所為之陳述，毋庸另為證明，原則上即得作為認定
被告犯罪之證據。原判決已敘明Ａ女於偵查中檢察官訊問時，係
以證人身分具結後為陳述，且無證據證明有遭受外力干擾或在影
響彼心理狀況等顯不可信之情況下所為，應具有證據能力之理由
（見原判決理由欄壹之二）。上訴意旨(一)徒憑己見，就原判決無
違於證據法則之證據能力判斷而為指摘，難認係第三審上訴之適
法理由。又原判決依憑上訴人之部分供述，證人即被害人Ａ女及
證人林○○之證詞，暨卷附系爭聊天室畫面列印資料（內容如原
判決之附件）及完美世界遊戲公司答覆之上訴人（網路暱稱為「
○」）與林○○（網路暱稱為「○○」）於九十六年六月十五日
進入系爭聊天室之帳號資料等各項證據，於理由欄詳敘認定上訴
人有原判決事實欄所載，於九十六年六月十日下午，在台中縣大
雅鄉○○村○○路九號原租住處房間內，基於強制猥褻之犯意，
以強暴之方法對Ａ女為猥褻行為犯行之理由。對於上訴人否認犯
罪所辯：渠與Ａ女返回上開原租住處後即上床睡覺，Ａ女則在看
電視，渠起床後即載Ａ女離開，並無對Ａ女為猥褻行為；系爭聊
天室畫面列印資料中參與對話之「○」並非渠，應是他人假冒以
陷害渠；何況該畫面並未顯示日期，不足以認定是在九十六年六
月十五日做成云云，認如何與事實不符而均無足採等情，詳加說
明指駁。並敘明不再傳喚「洛○」（原判決正本第十頁誤繕為「
落○」）、「夏○○」及Ａ女調查暨不再調查上訴人於九十六年
六月十四日、同年月十五日進入系爭聊天室之「ＩＰ」地址等理
由（見原判決理由欄貳之二(一)、(二)）。經核原判決採證認事並無
違反經驗法則、論理法則，亦無任意推定犯罪事實、查證未盡、
判決理由不備、理由矛盾或不適用法則、適用法則不當之違誤。
上訴意旨(二)、(四)、(五)或就原審採證認事職權之適法行使，或就原
判決已明白論斷之事項，或就與強制猥褻犯罪構成要件無關之枝
微細節，重為事實上之爭執，俱非適法之第三審上訴理由。再八
十八年四月二十一日修正前刑法第二百二十四條第一項，原規定
「對於男女以強暴、脅迫、藥劑、催眠術或他法，至使不能抗拒
而為猥褻之行為者，處……。」惟該條文於八十八年四月二十一
日修正時，已修正為「對於男女以強暴、脅迫、恐嚇、催眠術或
其他違反其意願之方法，而為猥褻之行為者，處……（修正後僅
有一項）。」依立法理由說明，係以原條文之「至使不能抗拒」
要件過於嚴格，容易造成受侵害者因為需要「拼命抵抗」而致生
命或身體方面受更大之傷害，故修正為不以「至使不能抗拒」為
要件。上訴意旨(三)猶執修正前刑法之規定，指摘原判決事實與理
由矛盾，顯有誤會。至其他上訴意旨所指各節，並非依據卷內訴
訟資料具體指摘原判決有何違背法令之情形，核與法律規定得為
第三審上訴理由之違法情形不相適合。應認上訴人之上訴為違背
法律上之程式，予以駁回。
據上論結，應依刑事訴訟法第三百九十五條前段，判決如主文。
中    華    民    國  九十九  年    六    月    十八  日
                      最高法院刑事第七庭
                          審判長法官  林  永  茂
                                法官  蘇  振  堂
                                法官  蕭  仰  歸
                                法官  林  立  華
                                法官  陳  世  淙
本件正本證明與原本無異
                                      書  記  官
中    華    民    國  九十九  年    六    月  二十二  日
                                                      K

司法院資訊處製作；財團法人民間司法改革基金會備份。
